【裁判字號】    96,訴,4416
【裁判日期】    970304
【裁判案由】    公共危險
【裁判全文】
臺灣高雄地方法院刑事判決              96年度訴字第4416號
公  訴  人  臺灣高雄地方法院檢察署檢察官
被      告  丁○○
                      之4
選任辯護人  劉新安律師
上列被告因公共危險案件，經檢察官提起公訴（96年度偵字第
13823 號），本院判決如下：
    主    文
丁○○無罪。
    理    由
一、按犯罪事實應依證據認定之，無證據不得認定犯罪事實；又
    不能證明被告犯罪者，應諭知無罪之判決，刑事訴訟法第15
    4 條第2 項、第301 條第1 項分別定有明文。次按告訴人之
    告訴，係以使被告受刑事訴追為目的，是其陳述是否與事實
    相符，仍應調查其他證據以資審認（最高法院52年台上字第
    1300號判例意旨參照）。再事實之認定，應憑證據，如未能
    發現相當證據，或證據不足以證明，自不能以推測或擬制之
    方法，以為裁判基礎。且刑事訴訟上證明之資料，無論其為
    直接證據或間接證據，均須達於通常一般人均不致於有所懷
    疑，而得確信其為真實之程度，始得據為有罪之認定，若其
    關於被告是否犯罪之證明未能達此程度，而有合理性懷疑之
    存在，致使無從形成有罪之確信，根據「罪證有疑，利於被
    告」之證據法則，即不得遽為不利於被告之認定。又依刑事
    訴訟法第161 條第1 項規定：檢察官就被告犯罪事實，應負
    舉證責任，並指出證明之方法。因此，檢察官對於起訴之犯
    罪事實，應負提出證據及說服之實質舉證責任。倘其所提出
    之證據，不足為被告有罪之積極證明，或其指出證明之方法
    ，無從說服法院以形成被告有罪之心證，基於無罪推定之原
    則，自應為被告無罪判決之諭知，此有最高法院40年台上字
    第86號、76年台上字第4986號、92年台上字第128 號判例要
    旨足參。
二、公訴意旨略以：被告丁○○與乙○○○為鄰居關係，自民國
    94 年 起，因金錢糾紛及傷害訴訟案件而不睦。詎丁○○竟
    基於放火燒燬住宅以外他人所有物之故意，於96年2 月9 日
    凌晨4 時許，騎乘未懸掛車牌之重型機車，至乙○○○位於
    高雄市前鎮區鎮○○街304 巷30之55號住處前（下稱乙○○○住處），將以1500cc保特瓶裝盛之汽油傾倒在乙○○○擺
    設於上開住處前之檳榔攤鐵捲門後，再以不詳方式點燃起火
    ，燒燬該檳榔攤之鐵捲門及架設於旁之塑膠擋風帆布，致生
    公共危險。嗣乙○○○之子甲○○於同日4 時25分發現該檳
    榔攤遭縱火，隨即呼叫家人逃離現場並撲滅火勢，始未釀成
    巨災。後經警調閱監視錄影帶畫面，發現丁○○於上開時地
    出現於上址，行徑可疑，並於丁○○位於高雄市前鎮區鎮○○街39 5巷19號1 樓之4 住處前（下稱丁○○住處），當場
    發現上開未懸掛車牌之重型機車1 部，始循線查獲上情，因
    認被告涉犯刑法第175 條第1 項之放火燒燬住宅以外他人所
    有物之罪嫌等語。
三、證據能力部分：
  (一)就卷附證人乙○○○、甲○○於96年5 月29日在檢察官偵訊
    時具結證述，依現階段刑事訴訟法規定，檢察官係代表國家
    偵查犯罪、實施公訴，依法有訊問被告、證人、鑑定人之權
    ，而實務運作時，檢察官偵查中向被告以外之人所取得之陳
    述，原則上均能遵守法律規定，不致於違法或不當取供，故
    可信度極高，其等向檢察官之言詞陳述，被告、辯護人及公
    訴人均表示同意引為證據等語（參本院卷第91頁），並無具
    體證據證明有何顯不可信之情況，且與本案待證事實相關，
    依刑事訴訟法第159 條之1 第2 項規定，自得為證據。
  (二)按被告以外之人於檢察事務官、司法警察官或司法警察調查
    中所為之陳述，與審判中不符時，其先前之陳述具有較可信
    之特別情況，且為證明犯罪事實存否所必要者，得為證據，
    ，刑事訴訟法第159 條之5 第2 項定有明文。本件證人乙○○○、甲○○、A1、A2（真實姓名年籍資料詳卷）前於警詢
    之陳述，其性質屬傳聞證據，業經被告、辯護人於審判程序
    爭執其證據能力（參本院卷第32、91頁），本院審酌證人乙○○○、甲○○已於本院審理時具結證述明確（另A1、A2未
    經檢察官聲請，且本院認事證已明，無再傳訊必要），而上
    開4 人警詢陳述並無特別可信之情形，認均無證據能力。
  (三)次就卷附之高雄市監理處南區分處96年12月13日、97年1 月
    18日函附車牌號碼00B-401 號（登記楊張玉娟所有）、YF5-
    552 號（登記王金科所有）重型機車車籍資料查詢單等書證
    資料，均屬被告以外之人於審判外之書面陳述，被告及辯護
    人、公訴人均於本院審判時表示同意引為證據，本院審酌該
    等書面資料作成之情形均屬正常，並無任何違反法定程序或
    不當之情形，且與待證事實有關聯性，認適當作為證據，依
    刑事訴訟法第159 條之5 第1 項規定，均具有證據能力。
  (四)另卷附之上開檳榔攤遭燒燬之現場照片3 紙、被告未懸掛車
    牌之重型機車6 紙、現場監視錄影擷取畫面照片18紙（共27
    紙），係傳達照相、錄影當時現場情況，而透過照片、畫面
    傳達情形與現場實況在內容上之一致性，透過機械之正確性
    加以保障，即照片、畫面並不存在人對現實情形之知覺、記
    憶所經常發生的表現錯誤，是認照片、畫面之性質係非供述
    證據，並無傳聞法則之適用，且亦別無證據證明上開蒐證照
    片、畫面有經偽造、變造或不法之情形，自有證據能力。
四、訊據被告丁○○否認於乙○○○住處放火犯行，辯稱：伊於
    上開時間，並沒有至上開地點放火，當時伊在家裡睡覺，伊
    的機車因兒子當兵之前交通違規被舉發紅單後，伊及家人就
    沒有騎該部機車，且伊與乙○○○發生糾紛前，就已將機車
    車牌拆掉等語。公訴人認被告涉犯上開罪嫌，無非以被告丁○○於警詢、偵訊中之供述，證人甲○○、乙○○○於偵查
    中、本院審理時具結證述，以及上開檳榔攤遭燒燬現場、被
    告未懸掛車牌重型機車、現場監視錄影擷取畫面之照片共27
    紙等資料，資為論據。惟查：
  (一)證人乙○○○、甲○○於檢察官偵訊及本院具結證稱：伊沒
    有看到放火者，伊後來調取家裡錄影帶，看到有人騎機車至
    其住處，手拿保特瓶裝汽油，然後倒在檳榔攤旁邊帆布，然
    後用火柴點火，沒有點燃，騎走後又回來，手上拿著布或報
    紙之類東西，已經起火，隨後他彎腰點燃汽油，火就燒起來
    ；之前伊曾看過被告騎錄影帶裡面那部機車，來向伊買過檳
    榔；從身形看起來很像丁○○，他平常走路有一跛一跛的等
    語；且證人甲○○於本院具結證稱：家裡錄影帶是黑白的，
    無法看出行為人衣服的顏色，員警鑑識不出來（指紋）；且
    伊出入要經過被告家門口，看到該機車擺在被告家門口，事
    後伊拿錄影帶帶給鄰居看，他們說被告平常有在騎該部機車
    ，並不是廢棄車輛等語（參偵卷第20、21頁，本院卷第74、
    75、81、82頁），是證人乙○○○、甲○○均無親眼目睹被
    告即為縱火之人，且現場亦無縱火者留下之指紋可資辨認。
    而證人即己○○○○於本院具結證稱：監視器沒有顏色，從
    監視器畫面無法看出該機車車齡有多久等語明確，且證人即
    現場處理戊○○○○於本院具結證稱：伊到現場時，沒有看
    到遺留有很多火柴，沒有看到消防局人員到場，也沒有看到
    或查獲塑膠材質之類東西等語明確（參本院卷第85、88、89
    頁），是員警到場並未發現被告本人在現場，亦無發現任何
    可疑為被告使用放火之物品遺留現場，則是否為被告本人攜
    帶汽油到場放火等情，已屬可疑。
  (二)再經核對卷內現場監視錄影擷取畫面照片、檳榔攤遭燒燬之
    現場照片、被告未懸掛車牌之重型機車照片等資料，堪認確
    實有人前往乙○○○住處放火，且上開錄影畫面中之機車與
    登記被告配偶楊張玉娟之重型機車（車牌號碼00B-40 1號）
    車頭、側面外型、款式確屬雷同。惟自卷附上開錄影擷取畫
    面黑白照片觀之，顯示該機車並無懸掛車牌，自無從據以辨
    認為何人所有之機車，而畫面及照片上該縱火男子有戴安全
    帽，亦無從清晰顯示縱火者臉孔為何人，自難以錄影畫面照
    片之機車與登記為被告配偶楊張玉娟之機車係同一款式，遽
    認本件縱火者當時所騎乘之機車，即係被告家裡查獲未懸掛
    車牌之機車，且該名縱火者即係被告本人。
  (三)又公訴人承告訴人指訴被告之走路姿勢有歪斜或一跛一跛等
    特徵一節，經本院當庭勘驗該錄影光碟畫面結果：畫面出現
    1 名男子頭戴安全帽，走向檳榔攤角落後，又離去，該男子
    走路之姿勢並無歪斜之情形明確；復經本院命被告本人實際
    於法庭行走勘驗之結果，尚看不出其有歪斜或跛足之情形，
    亦屬明確，均有本院勘驗筆錄在卷足參（參本院卷第90、91
    頁），是被告本人走路並無上開姿勢特徵，與錄影畫面之行
    為男子尚有未符，從而，公訴人所指訴之情事尚不能證明。
  (四)復以證人甲○○雖再證稱：伊事後伊請裝監視器的人看機車
    外殼畫有一條框框是藍色，由監視器看顏色是深色；該部機
    車如果沒有騎乘使用，應該放著不會移動位置，但伊請機車
    行人員看過該部機車，確實有在使用，不然會積很多灰塵等
    語（參偵卷第20頁，本院卷第80、82頁）。惟該未懸掛車牌
    機車擋風板上半部黑色Ｖ字型部分，與淺色的Ｖ字型部分及
    下緣深色部分，且縱火者機車側面坐墊下方銀色及深色形狀
    ，雖與被告未懸掛車牌之機車正面、外觀高度相似，然因屬
    於同一車型款式，其外觀結構雷同乃屬當然，且因縱火者頭
    戴安全帽無法看清面貌，究無法逕認係被告本人所為。又該
    機車車前擋風板Ｖ字型部分及下緣深色部分，如藍色、褐色
    、黑色等顏色，經黑白監視器反映出來均屬深色，亦無法逕
    認係登記楊張玉娟車號00B-401 重型機車。況本案亦查無告
    訴人發現火災時立即報警處理之記錄，且甲○○於第1 、2
    次警詢均未提及被告家中擺放該部未懸掛車牌之機車，以供
    員警立即查證；而戊○○○○係於翌日（96年2 月10日），
    始前往被告家中拍攝上開未懸掛車牌機車照片（參偵卷第36
    至38頁），自無法僅憑該機車上累積灰塵量之多寡，或該部
    機車所停放之位置而推斷即係被告縱火。
  (五)綜上所述，本件堪認公訴人以被告涉犯上開罪嫌，所憑證據
    ，尚未達通常一般人均不致有所懷疑，而得以確信其確有上
    開犯罪之程度，罪證即有不足，自難為此認定，復查無其他
    積極證據足認被告有何指訴之犯行。是被告本件行為，尚屬
    不能證明犯罪，自應為其無罪之諭知。
據上論斷，應依刑事訴訟法第301 條第1 項，判決如主文。
本案經檢察官丙○○到庭執行職務
中    華    民    國    97    年    3     月    4     日
                  刑事第三庭  審判長法  官  蔡國卿
                                    法  官  何佩陵
                                    法  官  李昆南
以上正本證明與原本無異。
如不服本判決應於收受本判決後10日內向本院提出上訴書狀，並
應敘述具體理由，如未敘述上訴理由者，應於上訴期間屆滿後20
日內補提理由書狀於本院（均須按他造當事人之人數附繕本）「
切勿逕送上級法院」。
中    華    民    國    97    年    3     月    4     日
                                    書記官  黃美玲


司法院資訊處製作；財團法人民間司法改革基金會備份。
